臺灣板橋地方法院刑事判決　　　　　　 100年度訴字第2767號
公　訴　人　臺灣板橋地方法院檢察署檢察官
被　　　告　呂明龍
上列被告因毒品危害防制條例案件，經檢察官提起公訴（100 年
度毒偵字第7272號），被告於本院準備程序進行中就被訴事實為
有罪之陳述，經本院合議庭裁定由受命法官獨任進行簡式審判程
序，判決如下：
    主  文
呂明龍施用第一級毒品，累犯，處有期徒刑捌月。
    事  實
一、呂明龍：(一)於民國93年間因施用毒品案件，經本院以93年度
    毒聲字第822 號裁定送觀察、勒戒後，認無繼續施用毒品傾
    向，於93年6 月3 日執行完畢釋放出所；(二)另於前述觀察、
    勒戒執行完畢釋放後5 年內再犯施用毒品案件，經本院以96
    年度訴字第4173號判決判處有期徒刑6 月確定；(三)於97年間
    又犯施用毒品案件，經本院以97年度訴字第2153號判決判處
    有期徒刑7 月確定；(四)於同年更犯施用毒品案件，經本院以
    97年度訴字第3151號判決判處有期徒刑7 月確定；上開(三)、
    (四)所示兩案，復經本院以97年度聲字第4745號裁定定應執行
    有期徒刑1 年確定，並與前開(二)案所示之罪刑接續執行，於
    98年12月2 日縮刑期滿執行完畢。詎其猶不知悔改，復基於
    施用第一級毒品海洛因之犯意，於100 年8 月22日22時許，
    在新北市○○區○○路2 段61巷44弄8 號4 樓住處內，以將
    第一級毒品海洛因加水稀釋置於針筒注射進入體內之方式，
    施用第一級毒品海洛因1 次。嗣因遭另案通緝，於100 年8
    月23日17時許為警在前址住處查獲，經採集其尿液送驗，始
    悉上情。
二、案經新北市政府警察局瑞芳分局報告臺灣板橋地方法院檢察
    署檢察官偵查起訴。
    理  由
一、本案被告呂明龍所犯係死刑、無期徒刑、最輕本刑為3 年以
    上有期徒刑或高等法院管轄第一審案件以外之罪，其於準備
    程序中就被訴事實為有罪之陳述，經本院告知簡式審判程序
    之旨，並聽取檢察官、被告之意見後，經合議庭裁定由受命
    法官獨任進行簡式審判程序，合先敘明。
二、上揭犯罪事實，業據被告於本院審理時坦承不諱，且被告為
    警查獲後所排放之尿液，經採樣送請臺灣檢驗科技股份有限
    公司先以EIA 酵素免疫分析法初步檢驗，再以GC/MS 氣相層
    析質譜儀法確認檢驗，均呈海洛因代謝物可待因、嗎啡類陽
    性反應之情，有該公司100 年9 月9 日編號：UL/2011/0000
    0000號濫用藥物檢驗報告1 紙在卷足參，可認被告自白與事
    實相符，堪予採信。
三、按施用第一、二級毒品為犯罪行為，毒品危害防制條例第10
    條定有處罰明文。故施用第一、二級毒品者，依前揭規定本
    應科以刑罰。惟基於刑事政策，對合於一定條件之施用者，
    則依同條例第20條、第23條之規定，施以觀察、勒戒及強制
    戒治之保安處分。又毒品危害防制條例於92年7 月9 日修正
    公布，自93年1 月9 日施行，其中第20條、第23條將施用毒
    品之刑事處遇程序，區分為「初犯」及「5 年內再犯」、「
    5 年後再犯」。依其立法理由之說明：「初犯」，經觀察、
    勒戒或強制戒治後，應為不起訴處分或不付審理之裁定；經
    觀察、勒戒或強制戒治執行完畢釋放後，「5 年內再犯」者
    ，因其再犯率甚高，原實施之觀察、勒戒及強制戒治既已無
    法收其實效，爰依法追訴或裁定交付審理。至於經觀察、勒
    戒或強制戒治執行完畢釋放後，「5 年後再犯」者，前所實
    施之觀察、勒戒或強制戒治已足以遮斷其施用毒品之毒癮，
    為期自新及協助其斷除毒癮，仍適用「初犯」規定，先經觀
    察、勒戒或強制戒治之程序。從而依修正後之規定，僅限於
    「初犯」及「5 年後再犯」二種情形，始應先經觀察、勒戒
    或強制戒治程序。倘被告於5 年內已再犯，經依法追訴處罰
    ，縱其第三次（或第三次以上）再度施用毒品之時間，在初
    犯經觀察、勒戒或強制戒治執行完畢釋放5 年以後，已不合
    於「5 年後再犯」之規定，且因已於「5 年內再犯」，顯見
    其再犯率甚高，原實施觀察、勒戒或強制戒治，已無法收其
    實效，即應依該條例第10條處罰。查被告有如事實欄所載之
    觀察、勒戒執行完畢及於該觀察、勒戒執行完畢5 年內再犯
    施用毒品犯行，經法院判處罪刑確定等情，有臺灣高等法院
    被告前案紀錄表乙份在卷可稽，被告既曾於觀察、勒戒執行
    完畢釋放後「5 年內再犯」施用毒品犯行，且經法院判處罪
    刑確定，於本次再為施用第一級毒品之犯行，自非屬毒品危
    害防制條第20條第3 項所定「5 年後再犯」情形，當應依法
    追訴並對其論罪科刑。
四、核被告所為，係犯毒品危害防制條例第10條第1 項之施用第
    一級毒品罪。其施用第一級毒品前持有第一級毒品之低度行
    為，為施用之高度行為所吸收，不另論罪。查被告曾因犯他
    案，經法院判處罪刑確定並已執行完畢如事實欄所載，此觀
    諸前揭被告前案紀錄表即明，其於有期徒刑執行完畢後5 年
    內，故意再犯本案有期徒刑以上之罪，為累犯，應依刑法第
    47條第1 項之規定，加重其刑。爰審酌被告前已因施用毒品
    案件經送觀察、勒戒及受有徒刑執行，仍不能戒除毒癮，再
    次漠視法令禁制而犯本罪，顯見其戒除毒癮之意志薄弱，然
    施用毒品所生危害，實以自戕身心健康為主，對於他人尚無
    明顯直接之實害，及其犯後坦承犯行，態度尚佳等一切情狀
    ，量處如主文所示之刑，以示懲儆。
據上論斷，應依刑事訴訟法第273 條之1 第1 項、第299 條第1
項前段，毒品危害防制條例第10條第1 項，刑法第11條前段、第
47條第1 項，判決如主文。
本案經檢察官黃睦涵到庭執行職務。
中    華    民    國   100    年    12    月    23    日
                  刑事第六庭  法  官  盧軍傑
上列正本證明與原本無異。
如不服本判決，應於判決送達後10日內敘明上訴理由，向本院提
出上訴狀 (應附繕本) ，上訴於臺灣高等法院。其未敘述上訴理
由者，應於上訴期間屆滿後20日內向本院補提理由書「切勿逕送
上級法院」。
                              書記官  周玉茹
中    華    民    國   100    年    12    月    23    日
附錄本案論罪科刑法條
毒品危害防制條例第10條
施用第一級毒品者，處6 月以上5 年以下有期徒刑。
施用第二級毒品者，處3 年以下有期徒刑。